【裁判字號】    96,訴,73
【裁判日期】    970805
【裁判案由】    毒品危害防制條例
【裁判全文】
臺灣高雄地方法院刑事判決                96年度訴字第73號
公  訴  人  臺灣高雄地方法院檢察署檢察官
被      告  己○○
                    （現於臺灣高雄看守所羈押中）
指定辯護人  本院公設辯護人戊○○
上列被告因違反毒品危害防制條例案件，經檢察官提起公訴（95
年度偵字第18453、21491號），本院判決如下：
    主  文
己○○販賣第一級毒品，累犯，處有期徒刑拾年陸月，褫奪公權
伍年；未扣案之販賣第一級毒品所得財物新臺幣佰伍拾元沒收
，如全部或一部不能沒收時，以其財產抵償之。又販賣第一級毒
品，累犯，處有期徒刑拾伍年陸月，褫奪公權陸年；扣案之海洛
因肆拾肆包（合計淨重貳點壹公克，空包裝重玖點伍柒公克）
沒收銷燬之，扣案之販賣第一級毒品所得財物新臺幣壹仟元沒收
。應執行有期徒刑拾陸年陸月，褫奪公權陸年；未扣案之販賣第
一級毒品所得財物新臺幣佰伍拾元沒收，如全部或一部不能沒
收時，以其財產抵償之，扣案之海洛因肆拾肆包（合計淨重貳點
壹公克，空包裝重玖點伍柒公克）沒收銷燬之，扣案之販賣第
一級毒品所得財物新臺幣壹仟元沒收。
    事  實
一、己○○前因違反麻醉藥品管理條例、無故離役等案件，經臺
    灣高等法院高雄分院、陸軍第八軍團司令部分別判處有期徒
    刑7 月、5 年4 月及7 月，合併定應執行刑為有期徒刑6 年
    2 月確定，於民國（下同）91年10月9 日執行完畢，翌日出
    監。詎仍不知悔改，明知海洛因係毒品危害防制條例第2 條
    第2 項第1 款所列之第一級毒品，不得販賣、持有，竟分別
    基於意圖營利販賣第一級毒品海洛因之犯意，而：(一)於95年
    3 月間某日，在高雄市旗津區某處，以新臺幣（下同）350
    元之代價，販賣海洛因1 小包予丙○○。(二)於95年8 月16日
    11時35分許，以林家儀所有門號0000000000號行動電話與丁○○聯絡後，在高雄市旗津區○○○路25淑女墓之公共廁所
    前，以1000元之代價，販賣海洛因1 小包予丁○○（丁○○
    先當場給付700 元，再於同日13時55分許給付300 元）。嗣
    於95年7 月2 日6 時15分許，在高雄市旗津區○○○路374
    巷「一樂幼稚園」後方為警查獲；又於95年8 月16日13時55
    分許，己○○在前開25淑女墓之公共廁所前與丁○○見面，
    向丁○○收取當日上午所欠之海洛因買賣價金300 元時，為
    警當場查獲，並自己○○身上扣得海洛因44包（合計淨重2.
    13公克，空包裝重9.57公克）、當日販賣海洛因所得（現金
    ）1000元及門號0000000000號行動電話1 支（內含SIM 卡1
    枚）。
二、案經高雄市政府警察局鼓山分局、鹽埕分局分別移請臺灣高
    雄地方法院檢察署（下稱高雄地檢署）檢察官偵查起訴。
    理  由
一、訊據被告己○○固坦承曾在95年3 月份給過丙○○海洛因，
    且丁○○於95年8 月16日13時55分許拿現金300 元還伊時，
    為警當場查獲，當時尚有乙○○、丙○○姊妹在場等事實，
    惟矢口否認有何販賣第一級毒品海洛因之犯行，辯稱：只有
    在95年3 月份無償請丙○○吸食海洛因1 次，沒有販賣海洛
    因給丙○○或丁○○，丁○○所還的300 元是伊以前借他修
    機車的錢云云。經查：
  (一)程序方面：
  1.證人丙○○曾於95年10月16日檢察官偵查中到庭具結作證，
    其向檢察官所為之言詞陳述，並無證據證明有何顯不可信之
    情況，且與被告是否犯罪之待證事實相關，依刑事訴訟法第
    159 條之1 第2 項規定，得為證據。
  2.證人丁○○、乙○○均曾於95年8 月16日接受警方詢問，該
    2 人陳述丁○○曾於當日向被告購買1000元之海洛因1 小包
    ，後來再拿所欠的買賣價金300 元去還被告時為警查獲等語
    ，與渠等在本院審理中到庭所為之陳述並不相符，本院審酌
    本案係於95年8 月16日13時55分許查獲，而證人丁○○、乙○○係分別於同日17時48分許、19時24分許接受警詢，與本
    案查獲時間相距極近，其陳述之真實性尚未經其他利害關係
    人請託、威脅、利誘或以其他方式進行干預，亦尚無時間、
    機會預先編造一套合理之說詞掩蓋事實，其陳述應最接近真
    實，顯見渠等先前於警詢中所為之陳述，具有較可信之特別
    情況，且為證明被告犯罪事實所必要，依刑事訴訟法第159
    條之2 之規定，自得作為證據。至證人丁○○、乙○○雖均
    於本院審理時證述：警詢時會這樣說是警察叫伊說的云云；
    惟證人即製作證人丁○○、乙○○警詢筆錄之員警林育生（
    原名林韋良）已於本院審理時到庭證稱：在製作乙○○、丁○○警詢筆錄時，沒有對他們強暴脅迫、利誘或施加壓力，
    丁○○指證他有向被告購買毒品，是他自己講的，詢問乙○○、丁○○都是全程錄音，沒有中斷，也沒有叫丁○○、乙○○一定要指證向被告購買毒品，伊不認識他們，沒必要這
    樣做等語（見本院97年7 月16日審判筆錄）。由上開證人林
    育生之證述以觀，堪認證人丁○○、乙○○於警詢時均出於
    自由意志而為陳述，所述內容得作為被告涉案之證據，渠等
    所述是警察叫其指證被告販毒云云與事實不符，不足採信。
  3.卷附高雄市立凱旋醫院濫用藥物尿液檢驗報告、尿液編號與
    嫌疑人姓名對照表（丁○○）、高雄市政府警察局鹽埕分局
    搜索扣押筆錄、扣押物品目錄表、法務部調查局95年9 月9
    日調科壹字第09523012560 號鑑定書各1 份，均屬被告以外
    之人於審判外之書面陳述，而公訴人、被告及辯護人就上開
    書面陳述，於本院調查證據時知有刑事訴訟法第159 條第1
    項不得為證據之情形，均未於言詞辯論終結前聲明異議，視
    為同意作為證據，本院審酌該等書面陳述作成之情形均屬正
    常，並無何違背法定程序或不當之情形，且與待證事實有關
    聯性，認適當作為證據，故上開書面陳述依刑事訴訟法第
    159 條之5 之規定，均具有證據能力。
  (二)實體方面：
  1.被告曾於95年3 月間某日給證人丙○○1 小包海洛因之事實
    ，業據被告坦承不諱（見本院97年7 月16日審判筆錄），而
    證人丙○○已於95年10月16日檢察官偵訊時證稱：有在今年
    （95年）3 月份跟己○○買毒品，伊給他350 元，他給伊一
    點點海洛因，是在旗津那邊不確定是總統廟或壘球場跟他買
    的等語（見高雄地檢署95年度偵字第21491 號偵查卷〈下稱
    偵二卷〉第60頁）。本院審酌證人丙○○與被告交情不錯，
    被告與證人丙○○之父母亦為好友，被告與丙○○及其父母
    間均無恩怨，此經證人丙○○、被告分別證述、供述明確（
    見本院97年3 月5 日審判筆錄、同年7 月16日審判筆錄），
    證人丙○○實無於檢察官偵訊時虛捏事實誣指被告交付海洛
    因時有收取價金350 元之動機及必要。至證人丙○○於本院
    審理時固改稱：伊曾去向被告要海洛因，被告給過伊2 、3
    次，沒有向被告買過海洛因云云（見本院97年3 月5 日審判
    筆錄）；然證人丙○○與被告交情不錯，已如前述，在被告
    因販賣海洛因予證人丙○○而遭到起訴後，因被告此時已進
    入法院審判程序，面臨可能被判處重刑之危險，衡情證人丙○○於本院審理中到庭作證時，即有可能會基於情誼或迫於
    人情壓力，意圖袒護被告，使被告得以脫免刑責，故證人丙○○於偵訊時所述係以350 元向被告購買海洛因等語應較可
    信。
  2.證人丁○○曾於95年8 月16日警詢時證稱：伊有在施用海洛
    因，以前均向綽號「狗仔」之人購買，於當日（95年8 月16
    日）上午11時35分，在高雄市旗津區25淑女墓之公共廁所前
    第1 次向己○○購買海洛因，買1000元的海洛因1 小包，是
    打0000000000號電話與己○○聯絡後，約定地點交易買賣毒
    品，後來在同日11時55分許，有在高雄市旗津區風車公園海
    邊注射海洛因止癮。因為還欠己○○買海洛因的錢300 元，
    同日13時55分許拿錢去上開處所還他，當場被警方查獲等語
    （見警二卷第14-15 頁）；證人乙○○亦於同日警詢時證稱
    ：伊因為毒癮發作，至25淑女墓之公共廁所前要向己○○索
    討一些海洛因止癮，尚未拿到海洛因即在當日13時55分許為
    警查獲，伊和妹妹丙○○當日有看到己○○將1 小包海洛因
    1000元賣給丁○○，丁○○離開後己○○說「欽仔」（即丁○○）欠他300 元，所以伊才知道丁○○還己○○300 元是
    購買毒品的錢等語（見警二卷第19-20 頁）。而證人丁○○
    、乙○○與被告均為朋友關係，與被告間並無恩怨，業據證
    人乙○○於警詢時及證人丁○○、被告於本院審理時證述或
    供述明確（見警二卷第21頁、本院97年3 月5 日審判筆錄、
    同年7 月16日審判筆錄），證人丁○○、乙○○並無勾串虛
    構事實誣指被告販賣海洛因予丁○○之動機及必要。又證人
    丁○○於95年8 月16日為警查獲後曾採尿送驗，檢驗結果呈
    嗎啡陽性反應，此有高雄市立凱旋醫院濫用藥物尿液檢驗報
    告、尿液編號與嫌疑人姓名對照表各1 份（見本院院一卷第
    44-45 頁）附卷可佐，足見證人丁○○確有施用海洛因之行
    為無疑；此外，參以警方於95年8 月16日13時55分許查獲被
    告時，曾自被告身上扣得海洛因44包（合計淨重2.13公克，
    空包裝重9.57公克）、現金16100 元及門號0000000000號行
    動電話1 支（內含SIM 卡1 枚），有高雄市政府警察局鹽埕
    分局搜索扣押筆錄、扣押物品目錄表各1 份（見警二卷第31
    -34 頁）在卷可稽等情，堪認被告確有於95年8 月16日11時
    35分許，在高雄市旗津區25淑女墓公共廁所前，以1000元之
    代價，販賣海洛因1 小包予證人丁○○之行為。至被告雖否
    認有上開販賣海洛因之事實，辯稱：丁○○所還的300 元是
    伊之前借他的修車費云云，證人丁○○、乙○○、丙○○於
    本院審理時亦均為相同之證述，另證人丙○○復於本院審理
    時證稱：沒看到丁○○向被告購買海洛因云云（均見本院97
    年3 月5 日審判筆錄）。惟被告於95年8 月16日警詢時係供
    稱：丁○○沒有欠伊300 元云云（見警二卷第5 頁），於96
    年5 月1 日本院準備程序時始改稱：伊之前借300 元給丁○○去修車，丁○○當天是要還伊這筆錢云云（見本院96年5
    月1 日準備程序筆錄），所辯前後不一，是否可信實有可疑
    ；且證人丁○○、乙○○、丙○○既為被告之友人，渠等於
    被告遭起訴後至法院作證，自有基於情誼或迫於人情壓力，
    意圖袒護被告，使被告脫免刑責之動機及可能，是堪認證人
    丁○○、乙○○於警詢時所述被告有以1000元之代價販賣海
    洛因1 小包予丁○○等語較為可信，被告上開所辯及證人丁○○、乙○○、丙○○所為相同之證述，均為事後卸責或迴
    護被告之詞，不足採信。又關於被告販賣海洛因予證人丁○○之時間為何乙節，證人乙○○於警詢時雖證稱被告是在95
    年8 月16日「13時許」販賣海洛因予證人丁○○（見警二卷
    第19-20 頁），所述時間與證人丁○○所述不同，然因一般
    人在正常情形下，不會時時刻刻盯著手錶（或其他顯示時間
    之機器設備）以確定現在是幾時幾分，故證人丁○○、乙○○在事後經警詢問證人丁○○係於何時向被告購買海洛因時
    ，無法說出精準正確之時間，僅能說出大概接近之時間，以
    致該2 人所述時間並不相同，尚與常情無違。況證人丁○○
    、乙○○所述時間僅相差約1 個半小時，均為中午附近時間
    ，差異不大，此項細節上之些微歧異，尚不足以完全推翻證
    人丁○○、乙○○關於被告有販賣海洛因予證人丁○○之證
    述之可信性，非可據為對被告有利之認定。本院審酌證人丁○○係本件毒品交易之當事人，對於交易時間之記憶應較旁
    觀交易之證人乙○○清晰、正確，所為證詞亦較可信，故認
    本件被告與證人丁○○之毒品交易時間，應以證人丁○○所
    述為準。
  3.承上所述，被告曾於上開時、地分別販賣第一級毒品海洛因
    予證人丙○○、丁○○等人，則以目前毒品危害防制條例對
    於販賣第一級毒品罪所科處之重刑（本刑為死刑、無期徒刑
    ）而言，若非有利可圖，被告豈會甘冒重刑之處罰，而從事
    販毒之行為，足見被告有營利之意圖，至為明顯。是被告所
    辯並未販賣海洛因予證人丙○○、丁○○云云不足採信，本
    件事證明確，被告上開意圖營利販賣第一級毒品之犯行已堪
    認定。
二、查被告為犯罪事實(一)所示犯行（販賣海洛因予丙○○）後，
    如附表所示之法律均經修正，並均自95年7 月1 日起開始施
    行，又本次刑法修正之比較新舊法，應就罪刑有關之共犯、
    未遂犯、想像競合犯、牽連犯、連續犯、結合犯，以及累犯
    加重、自首減輕暨其他法定加減原因（如身分加減）與加減
    例等一切情形，綜其全部罪刑之結果而為比較（最高法院95
    年5 月23日第8 次刑事庭會議決議可資參照）。則比較如附
    表所示新舊法後，均以舊法對被告較有利，綜合言之，新法
    （本院裁判時之法律）並無較有利於被告，依刑法第2 條第
    1 項前段之規定，被告該次販賣海洛因之犯行自應適用行為
    時之法律以論處。是核被告所為，犯罪事實(一)部分係犯（刑
    法修正前）毒品危害防制條例第4 條第1 項販賣第一級毒品
    罪；犯罪事實(二)部分係犯毒品危害防制條例第4 條第1 項販
    賣第一級毒品罪。被告持有第一級毒品海洛因後予以販賣，
    其持有第一級毒品之低度行為，應為販賣第一級毒品之高度
    行為所吸收，不另論罪。又被告所為上開2 次販賣海洛因犯
    行之時間、對象均不相同，犯意各別，乃各自獨立之行為，
    應分論併罰。被告有如犯罪事實欄所示之論罪科刑前科，此
    有其臺灣高等法院被告前案紀錄表在卷可證，其於有期徒刑
    執行完畢後5 年內，再故意犯本案2 件販賣第一級毒品之有
    期徒刑以上之罪，其所犯事實(一)部分，不論依行為時刑法第
    47條，或95年7 月1 日修正公布施行之刑法（即修正後刑法
    ）第47條第1 項之規定，均構成累犯，對被告而言並無有利
    或不利之情形，自不生新舊法比較之問題，惟因被告該部分
    犯行係於比較如附表所示新舊法後，適用行為時之法律以論
    處，累犯部分亦應整體適用法律，故該部分犯行即應依修正
    前刑法第47條規定論以累犯（最高法院97年4 月22日第2 次
    刑事庭會議決議可資參照），除法定刑死刑、無期徒刑部分
    依法不得加重外，應就罰金刑部分加重其刑；另就被告所犯
    事實(二)部分，依修正後刑法第47條第1 項規定亦為累犯，除
    法定刑死刑、無期徒刑部分依法不得加重外，應就罰金刑部
    分加重其刑。又被告固有2 次意圖營利販賣第一級毒品海洛
    因之行為，惟其因而取得之利益非鉅，與大量販賣毒品大盤
    毒販之惡性顯難比擬，以其情節論，衡情足認其惡性尚非重
    大不赦，若科以毒品危害防制條例第4 條第1 項所規定之法
    定最輕本刑無期徒刑，猶屬情輕法重，在客觀上足以引起一
    般之同情，尚有可堪憫恕之處，故其2 次販賣海洛因之犯行
    均適用刑法第59條規定酌減其刑，並各依同法第71條第1 項
    規定先加後減之（法定刑死刑、無期徒刑部分不得加重）。
    爰審酌被告貪圖利益，販賣第一級毒品海洛因予他人，危害
    他人身心健康，並影響社會治安，行為實有不當，及其犯罪
    之動機、目的、手段、所得利益等一切情狀，分別量處如主
    文所示之刑，並定其應執行之刑。又依被告所犯販賣第一級
    毒品罪之性質，本院認另有褫奪公權之必要，爰依修正前刑
    法第37條第2 項（事實(一)部分，按從刑附屬於主刑，除法律
    有特別規定者外，依主刑所適用之法律，最高法院95年5 月
    23日第8 次刑事庭會議決議可資參照。查刑法第37條第2 項
    已於95年7 月1 日修正公布施行，因被告事實(一)部分犯行係
    適用刑法修正前毒品危害防制條例第4 條第1 項規定論罪科
    刑，而褫奪公權為從刑，故該犯行褫奪公權部分亦應適用修
    正前刑法第37條第2 項之規定，附此敘明）、（現行）刑法
    第37條第2 項（事實(二)部分）規定，分別併予宣告褫奪公權
    5 年、6 年（定應執行刑後，僅就其中最長期間執行之）。
    被告上開販賣第一級毒品之犯行，依中華民國96年罪犯減刑
    條例第3 條第1 項第7 款規定不得減刑，併此敘明。
三、扣案之海洛因44包（合計淨重2.13公克，空包裝重9.57公克
    ），經鑑定結果均含有海洛因成分，有法務部調查局95年9
    月9 日調科壹字第09523012560 號鑑定書1 份（見偵二卷第
    43頁）在卷可按，而盛裝上開海洛因之空包裝袋，雖經法務
    部調查局就之與其所盛裝之第一級毒品海洛因分別鑑析其重
    量，惟因法務部調查局一般係以傾倒之方式，將包裝袋內之
    第一級毒品海洛因倒出與包裝袋分離而稱重，必要時，輔以
    刮杓刮取袋內粉末，然無論依何種方式分離，包裝袋內均有
    極微量之第一級毒品海洛因殘留，業經法務部調查局93年3
    月19日調科壹字第09300113060 號函釋在案，有該函文在卷
    可參，足認前開空包裝袋44只內均含極微量第一級毒品海洛
    因殘留而無法析離，海洛因與包裝袋應整體視為毒品，均依
    毒品危害防制條例第18條第1 項前段規定，不論屬於犯人與
    否，一併沒收銷燬之，至鑑驗耗損之毒品因已滅失，自無庸
    宣告沒收銷燬。扣案之被告身上現金1000元，係被告販賣海
    洛因予丁○○所得財物，應依毒品危害防制條例第19條第1
    項規定沒收之；且該款項業已扣案，並無不能沒收之情形，
    爰不另行宣告如全部或一部不能沒收時，以其財產抵償之，
    併此敘明。又被告販賣海洛因予丙○○所得之款項350 元，
    亦為其犯罪所得之財物，雖未經扣案，仍應依毒品危害防制
    條例第19條第1 項規定宣告沒收，如全部或一部不能沒收時
    ，以被告財產抵償之。至扣案之門號0000000000號行動電話
    1 支（含SIM 卡1 枚），雖為被告用以與丁○○聯絡供販賣
    海洛因所用之物，惟係被告鄰居林家儀所有，借給被告使用
    ，此據被告供述在卷（見本院97年7 月16日審判筆錄），並
    有和信電訊股份有限公司客戶資料1 份（記載上開門號係林
    家儀於95年7 月20日申辦使用，見本院院一卷第142 頁）在
    卷可考，爰不予宣告沒收。另警方於95年7 月2 日6 時15分
    許查獲被告時，固曾扣得被告持有之海洛因34包（合計淨重
    2.4 公克，空包裝重8.28公克），於95年8 月16日13時55分
    許查獲被告時，一併扣得被告持有之記事本1 本、現金1510
    0 元，然被告已於本院審理時供稱：上開34包海洛因是供己
    吸食用的，記事本是伊叫工人的記錄和算香港六合彩明牌所
    用，現金是用來繳房租及水電費用等語（見本院97年7 月16
    日審判筆錄），且被告於95年7 月2 日經警查獲後採尿送驗
    ，檢驗結果係呈嗎啡陽性反應，此有高雄市立凱旋醫院濫用
    藥物尿液檢驗報告、查獲毒品案件嫌疑人尿液代碼姓名對照
    登記表各1 份（見高雄地檢署95年度偵字第18453 號偵查卷
    第43-44 頁）附卷可憑，被告確有購買上開海洛因供己施用
    之可能，公訴人復未舉證證明上開物品與被告本案2 次販賣
    海洛因之犯行有何關連，爰均不為沒收或沒收銷燬之宣告。
四、公訴意旨另略以：被告己○○基於販賣第一級毒品海洛因之
    概括犯意，除於95年3 月間某日以350 元之代價，販賣海洛
    因1 小包予丙○○外，復於95年5 月中旬某日，在不詳處所
    以500 元之代價販賣海洛因1 小包予乙○○，此部分亦涉犯
    毒品危害防制條例第4 條第1 項販賣第一級毒品罪嫌；並以
    證人乙○○警詢所述為證。惟被告堅詞否認曾販賣海洛因予
    乙○○，辯稱：沒有賣過海洛因給乙○○等語。經查，證人
    乙○○雖曾於警詢時證稱：曾於95年5 月中旬向己○○購買
    海洛因，500 元1 小包，重量不知道云云（見警二卷第19頁
    ）；然於本院審理時即改稱：沒有跟被告買過海洛因等語（
    見本院97年3 月5 日審判筆錄），所述前後不一。而除證人
    乙○○於警詢所為證述外，公訴人並未提出其他積極證據證
    明被告確有於95年5 月中旬某日，以500 元之代價販賣海洛
    因1 包予證人乙○○之事實，故尚難僅憑證人乙○○前後不
    一之證述，遽認被告有於上開時、地販賣海洛因予證人乙○○之行為。此外，復查無其他證據證明被告確有公訴人所指
    此部分之犯行，然公訴意旨認此部分與前揭經論罪科刑之事
    實(一)部分有連續犯之裁判上一罪關係，爰不另為無罪之諭知
    。
據上論斷，應依刑事訴訟法第299 條第1 項前段，毒品危害防制
條例第4 條第1 項、第18條第1 項前段、第19條第1 項，（刑法
修正前）毒品危害防制條例第4 條第1 項，刑法第11條、第2 條
第1 項前段、第47條第1 項、第59條、第37條第2 項、第51條第
8 款，修正前刑法第47條、第37條第2 項、第51條第5 款，判決
如主文。
本案經檢察官甲○○到庭執行職務。
中    華    民    國    97    年    8     月    5     日
              鳳山刑事第二庭  審判長法  官  林水城
                                    法  官  洪珮婷
                                    法  官  楊筑婷
以上正本證明與原本無異。
如不服本判決應於收受本判決後10日內向本院提出上訴書狀，並
應敘述具體理由，如未敘述上訴理由者，應於上訴期間屆滿後20
日內補提理由書狀於本院（均須按他造當事人之人數附繕本）「
切勿逕送上級法院」。
中    華    民    國    97    年    8     月    5     日
                                    書記官  林靜慧
┌───────────────────────────────────────────┐
│附表：法律修正前後之比較                                                              │
├──────┬───────┬───────┬──────────┬────┬────┤
│  法條條號  │   舊法規定   │   新法規定   │      比較理由      │比較依據│比較結果│
│            │（修正前法條）│（修正後法條）│                    │        │何者對行│
│            │              │              │                    │        │為人有利│
├──────┼───────┼───────┼──────────┼────┼────┤
│毒品危害防制│該罪法定刑為「│該罪法定刑為「│新法罰金數額下限、計│刑法第2 │舊法    │
│條例第4 條第│死刑或無期徒刑│死刑或無期徒刑│算額度較舊法增加，修│條第1 項│        │
│1 項、刑法第│；處無期徒刑者│；處無期徒刑者│正後之法律效果對被告│前段    │        │
│33條第5 款  │，得併科新臺幣│，得併科新臺幣│較不利，比較言之，以│        │        │
│            │1 千萬元以下罰│1 千萬元以下罰│舊法對被告有利。    │        │        │
│            │金」，罰金數額│金」，罰金數額│                    │        │        │
│            │下限為銀元1 元│下限為新臺幣1 │                    │        │        │
│            │（即新臺幣3 元│千元以上，並以│                    │        │        │
│            │）以上。      │百元計算之。  │                    │        │        │
├──────┼───────┼───────┼──────────┼────┼────┤
│刑法第64條第│死刑減輕者，為│死刑減輕者，為│依舊法規定，死刑減輕│刑法第2 │舊法    │
│2 項        │無期徒刑，或為│無期徒刑。    │後，可至15年以下12年│條第1 項│        │
│            │15年以下12年以│              │以上有期徒刑，新法則│前段    │        │
│            │上有期徒刑。  │              │僅能至無期徒刑，比較│        │        │
│            │              │              │言之，以舊法對被告有│        │        │
│            │              │              │利。                │        │        │
├──────┼───────┼───────┼──────────┼────┼────┤
│刑法第65條第│無期徒刑減輕者│無期徒刑減輕者│依舊法規定，無期徒刑│刑法第2 │舊法    │
│2 項        │，為7 年以上有│，為20年以下15│減輕後，可至7 年以上│條第1 項│        │
│            │期徒刑。      │年以上有期徒刑│有期徒刑，新法則為20│前段    │        │
│            │              │。            │年以下15年以上有期徒│        │        │
│            │              │              │刑，比較言之，以舊法│        │        │
│            │              │              │對被告有利。        │        │        │
├──────┼───────┼───────┼──────────┼────┼────┤
│刑法第51條第│宣告多數有期徒│宣告多數有期徒│新法為兼顧數罪併罰及│刑法第2 │舊法    │
│5 款        │刑者，於各刑中│刑者，於各刑中│單純數罪之區別，及刑│條第1 項│        │
│            │之最長期以上，│之最長期以上，│罰衡平原則，乃對於有│前段    │        │
│            │各刑合併之刑期│各刑合併之刑期│期徒刑合併定應執行刑│        │        │
│            │以下，定其刑期│以下，定其刑期│之上限予以提高至30年│        │        │
│            │。但不得逾20年│。但不得逾30年│，與舊法上限20年相比│        │        │
│            │。            │。            │較，以舊法對被告有利│        │        │
│            │              │              │。                  │        │        │
└──────┴───────┴───────┴──────────┴────┴────┘
附錄本案論罪科刑法條：
毒品危害防制條例第4 條第1 項
製造、運輸、販賣第一級毒品者，處死刑或無期徒刑；處無期徒
刑者，得併科新臺幣1 千萬元以下罰金。


司法院資訊處製作；財團法人民間司法改革基金會備份。
